【裁判字號】    90,訴,991
【裁判日期】    901203
【裁判案由】    老年農民福利津貼
【裁判全文】
臺中高等行政法院判決                                九十年度訴字第九九一號
    原      告  勞工保險局
    代  表  人  廖碧英
    被      告  甲○○
    被      告  乙○○
右當事人間因請求反還溢領之老年農民津貼事件，提起行政訴訟。本院判決如左：
    主  文
原告之訴駁回。
訴訟費用由原告負擔。
    事  實
原告主張伍史阿好生前曾由南投縣信義鄉農會於民國（下同）七十八年七月二十一日
為其申報參加農民健康保險，並於八十五年七月起至八十七年六月止，先後申領老農
津貼共計新台幣（下同）柒萬貳千元。嗣經發現其自七十八年七月二十一日起已不具
農保之被保險人資格，並經追朔自七十八年七月二十一日，取消其農保之被保險人資
格，是其於八十五年七月起至八十七年六月止先後申領之老農津貼柒萬貳元，已無法
律上之原因，而應返還與原告，惟因其業已死亡，被告甲○○係其夫，被告乙○○係
其子，均為其合法之繼承人，依民法繼承之法律關係，及老年農民福利津貼暫行條例
第三條第四項之規定，被告均有返還之義務，爰求為判決被告應連帶給付原告柒萬二
千元，及自起訴狀繕本送達翌日起，至清償日止，按年息百分之五計算之利息。
    理  由
一、按原告之訴，依其所訴之事實，在法律上顯無理由者，行政法院得不經言詞辯論
    ，逕行判決駁回之，行政訴訟法第一百零七條第三項定有明文。
二、依老年農民福利津貼暫行條例第二條規定：「本條例所稱主管機關：在中央為行
    政院農業委員會；」老年農民福利津貼申領及核發辦法第六條則規定：「本津貼
    之核發業務，由中央主管機關委託勞工保險局辦理。」另訴願法第七條則規定「
    無隸屬關係之機關辦理受託事件所為之行政處分，視為委託機關之行政處分。」
    而老年農民福利津貼之發放，性質上為授益行政處分，且勞工保險局與行政院農
    業委員會並無隸屬關係，故依上開所述此授益行政處分之作成機關應為行政院農
    業委員會，則因此授益行政處分之撤銷，而得請求返還不當得利者，亦應為行政
    院農業委員會。況依上述老年農民福利津貼申領及核發辦法第六條規定，行政院
    農業委員會委託勞工保險局辦理之事項，亦僅限於老年農民福利津貼之核發業務
    ，並未包括溢領款項之訴追，是原告提起本件訴訟，其原告適格自有欠缺，依其
    所訴之事實，在法律上既顯無理由，本院爰不經言詞辯論，逕以判決駁回之。
據上論結，本件原告之訴為顯無理由，依行政訴訟法第一百零七條第三項、第九十八
條第三項前段，判決如主文。
中    華    民    國      九十      年      十二      月      三        日
                 臺 中 高 等 行 政 法 院   第 二 庭
                                審 判 長 法      官  沈  水  元
                                         法      官  林  秋  華
                                         法      官  王  德  麟
右正本證明與原本無異。
如不服本判決，應於判決送達後二十日內向本院提出上訴書狀，其未表明上訴理由者
，應於提起上訴後二十日內向本院提出上訴理由書（須依對造人數附具繕本）；如於
本判決宣示或公告後送達前提起上訴者，應於判決送達後二十日內補提上訴理由書（
須附繕本）。未表明上訴理由者，逕以裁定駁回。
提起上訴應預繳送達用雙掛號郵票拾份(每份三十四元)。
中    華    民    國      九十      年      十二      月      三        日
                                         法院書記官  邱  吉  雄


司法院資訊處製作；財團法人民間司法改革基金會備份。
